【裁判字號】    97,訴,302
【裁判日期】    970319
【裁判案由】    毒品危害防制條例
【裁判全文】
臺灣基隆地方法院刑事判決               97年度訴字第302號
公  訴  人  臺灣基隆地方法院檢察署檢察官
被      告  乙○○
                    （另案在臺灣臺北監獄執行中）
上列被告因違反毒品危害防制條例案件，經檢察官提起公訴（97
年度毒偵字第126、127號），被告並為有罪陳述，本院合議庭乃
裁定由受命法官獨任以簡式審判程序進行審理，並判決如下：
    主  文
乙○○施用第二級毒品，累犯，處有期徒刑月，扣案之第二級
毒品甲基安非他命貳包（驗餘後淨重合計壹點玖肆柒捌公克）併
同無從與之完全析離之分裝袋貳只均沒收銷燬；又施用第一級毒
品，累犯，處有期徒刑柒月，扣案之第一級毒品海洛因貳包（驗
餘後淨重合計零點陸貳肆貳公克）併同無從與之完全析離之分裝
袋貳只均沒收銷燬、注射針筒拾支、分裝鏟壹只均沒收；又施用
第二級毒品，累犯，處有期徒刑月，扣案之第二級毒品甲基安
非他命捌包（毛重合計拾點柒肆公克）併同無從與之完全析離
之分裝袋捌只均沒收銷燬、玻璃球吸食器壹組沒收；又施用第一
級毒品，累犯，處有期徒刑柒月，扣案之第一級毒品海洛因壹包
（驗餘後淨重壹點柒玖公克）併同無從與之完全析離之分裝袋壹
只均沒收銷燬、注射針筒貳支沒收。應執行有期徒刑壹年貳月，
扣案之第二級毒品甲基安非他命拾包（其中貳包，驗餘後淨重合
計壹點玖肆柒捌公克；其餘捌包，毛重合計拾點柒肆公克）併
同無與之完全析離之分裝袋拾只、第一級毒品海洛因包（驗餘
後淨重合計貳點肆壹肆貳公克）併同無從與之完全析離之分裝袋
只均沒收銷燬、注射針筒拾貳支、分裝鏟壹只、玻璃球吸食器
壹組均沒收。
    事  實
一、前案紀錄：
  (一)乙○○前因(甲)初犯施用毒品案件，經觀察、勒戒後，認無繼
    續施用毒品之傾向，於民國88年7 月14日經釋放出所，並由
    臺灣板橋地方法院檢察署檢察官於88年7 月27日，以88年度
    偵字第16108 號為不起訴處分確定；(乙)二犯施用毒品案件，
    經觀察、勒戒後，仍認無繼續施用毒品之傾向，於88年12月
    21日經釋放出所，並由臺灣基隆地方法院檢察署檢察官於88
    年12月21日，以88年度毒偵字第1196號為不起訴處分確定。
  (二)其後，復分別因(丙)三犯施用毒品案件，經法院裁定強制戒治
    （俟91年6 月25日始因停止戒治並付保護管束而經釋放出所
    ；91年9 月4 日管束期滿未經撤銷而完成其毒癮戒斷療程）
    ，並由臺灣基隆地方法院檢察署檢察官提起公訴，經本院於
    90年9 月7 日，以90年度訴字第375 號判決有期徒刑七月、
    五月，應執行有期徒刑十月確定；(丁)四犯施用毒品案件，經
    法院裁定強制戒治（惟因毒品危害防制條例修正施行而於93
    年1 月9 日經釋放出所，致未完成其毒癮戒斷療程），並由
    臺灣基隆地方法院檢察署檢察官提起公訴，經臺灣高等法院
    於92年7 月1 日，以92年度上訴字第1227號判決有期徒刑六
    月、三月，應執行有期徒刑八月確定。所犯(丙)(丁)二案，則經
    合併計算執行期間，並於93年12月22日假釋出監，94年3 月
    8 日管束期滿而未經撤銷，其未執行之刑，以已執行論（構
    成累犯）。
  (三)繼而，復於前揭(二)(丙)所述之強制戒治執行完畢（91年9 月4
    日）以後之五年以內，再犯施用毒品案件（五犯施用毒品案
    件；施用毒品時間：96年2 月10日、96年2 月12日），由臺
    灣基隆地方法院檢察署檢察官提起公訴，經本院於96年8 月
    31日，以96年度訴字第418 號判決有期徒刑八月、五月，並
    各減為有期徒刑四月、二月十五日，暨合併定其應執行刑為
    有期徒刑六月確定，97年2 月1 日發監而迄未執畢（尚不構
    成累犯）。
二、本案事實：
    乙○○猶不思戒除毒癮，復基於施用第二級毒品安非他命類
    （安非他命暨甲基安非他命）之個別犯意，先、後於96年8
    月14日凌晨1 時、96年8 月25日凌晨1 時，在臺北市○○區
    ○○路二段320 巷18號4 樓之租住處所（即臺北市○○區○
    ○路二段320 巷18號3 樓之頂樓加蓋部分），將安非他命類
    置入玻璃球吸食器火烤加熱使生霧化白煙再以口鼻吸食，藉
    以施用第二級毒品安非他命類2 次。其間，復基於施用第一
    級毒品海洛因之個別犯意，先、後於96年8 月15日上午9 時
    、96年8 月26日上午9 時，在上址租住處所，將稀釋後之海
    洛因置入注射針筒再持以施打血管，藉以施用第一級毒品海
    洛因2 次。乃為警於(1)96年8 月15日中午12時10分，在上址
    搜索查獲，並扣得乙○○所有之第二級毒品甲基安非他命2
    包（驗餘後淨重合計1.9478公克）、第一級毒品海洛因2 包
    （驗餘後淨重合計0.6242公克）、注射針筒10支及分裝鏟1
    只，經採其尿液送驗，結果呈嗎啡（海洛因代謝後尿液檢出
    成份）、安非他命暨甲基安非他命陽性反應；(2)96年8 月26
    日下午3 時10分，在上址搜索查獲，並扣得乙○○所有之第
    二級毒品甲基安非他命8 包（毛重合計13.74 公克）、第一
    級毒品海洛因1 包（驗餘後淨重1.79公克）、玻璃球吸食器
    1 組、注射針筒2 支，經採其尿液送驗，結果仍呈嗎啡（海
    洛因代謝後尿液檢出成份）、安非他命暨甲基安非他命陽性
    反應，而悉上情。
三、案經臺北縣政府警察局新店分局、桃園縣政府警察局龜山分
    局移送臺灣板橋地方法院檢察署、臺灣臺北地方法院檢察署
    分別呈請臺灣高等法院檢察署令轉臺灣基隆地方法院檢察署
    檢察官偵查起訴。
    理  由
壹、程序事項
    本案被告乙○○所犯者非為死刑、無期徒刑、最輕本刑為三
    年以上有期徒刑之罪或高等法院管轄之第一審案件，其於準
    備程序進行中，先就被訴事實為有罪之陳述，經告知其簡式
    審判程序之旨，並聽取公訴人、被告之意見後，本院業已依
    刑事訴訟法第二百七十三條之一第一項規定，裁定由受命法
    官獨任以簡式審判程序進行本案之審理。
貳、實體事項
一、前揭事實業據被告乙○○於本院審理時坦承在卷，且有被告
    所有之注射針筒12支、分裝鏟1 只、玻璃球吸食器1 組、第
    二級毒品甲基安非他命10包（其中2 包，驗餘後淨重合計1.
    9478公克；其餘8 包，毛重合計13.74 公克）、第一級毒品
    海洛因3 包（驗餘後淨重合計2.4142公克）扣案暨交通部民
    用航空局航空醫務中心97年2 月26日航藥鑑字第0970900 號
    毒品鑑定書、97年3 月5 日航藥鑑字第0971194 號毒品鑑定
    書（均參見本院卷）、法務部調查局96年9 月16日調科壹字
    第09623068080 號鑑定書、臺灣檢驗科技股份有限公司96年
    9 月19日CH/2007/90232 號濫用藥物檢驗報告各1 紙在卷可
    佐。又被告如本判決事實欄二(1)(2)所載為警查獲而採集之尿
    液檢體，經送請臺灣檢驗科技股份有限公司以氣相層析質譜
    儀法為確認檢驗之結果，均呈嗎啡（海洛因代謝後尿液檢出
    成份）、安非他命暨甲基安非他命陽性反應，此亦有臺灣檢
    驗科技股份有限公司96年9 月11日CH/2007/82326 號濫用藥
    物尿液檢驗報告、96年9 月19日CH/2007/90207 號濫用藥物
    尿液檢驗報告各1 份，暨足與上開檢驗報告相對應之尿液檢
    體對照表各1 件在卷可憑；參之以酵素免疫分析或薄層定性
    分析等方式為初步篩檢者，檢驗結果雖有相當程度偽陽性之
    可能，然以氣（液）相層析、質譜分析之儀器為交叉確認者
    ，檢驗結果出現偽陽性之機率則極低，因而具有公信力，核
    足為對涉嫌人不利之認定；尤以「毒品施用後於尿液、血液
    中可檢出之最大時限，與施用劑量、施用頻率、施用方式、
    施用者飲水量之多寡、個人體質、代謝情況、檢體收集時間
    點及所用檢測方法之靈敏度等因素有關，因個案而異。依據
    Clarke's Isolation Identification of Drugs第二版記載
    ，血液中藥物之半衰期（濃度減半所需時間）分別為古柯鹼
    0.7-1.5 小時、海洛因3 分鐘（其代謝物為嗎啡2-3 小時）
    、嗎啡2-3 小時、大麻20-36 小時、安非他命12小時（當尿
    液偏酸性時，為4-8 小時）、甲基安非他命9 小時、Ketami
    ne 2-4小時，而MDMA約8.49小時。一般於尿液中可檢出之最
    大時限，古柯鹼為施用後1-4 天、海洛因2-4 天、嗎啡2-4
    天、大麻1-10天、安非他命1-4 天、甲基安非他命1-5 天、
    MDMA1-4 天、MDA 1-4 天、Ketamine2-4 天。」此復曾經行
    政院衛生署藥物食品檢驗局以92年7 月23日管檢字第092000
    5609號函釋在案。勾稽以觀，足見被告於本院審理時之任意
    性自白，與事實相符，堪可採信。再者，被告查有如本判決
    事實欄一所載施用毒品之前案紀錄。觀諸卷附臺灣高等法院
    被告前案紀錄表、不起訴處分書、刑事判決之內容即明。從
    而，本案事證明確，被告於初犯施用毒品案件之五年以內，
    再犯施用毒品之犯行，堪可認定，應依法論科。
二、論罪科刑：
  (一)查海洛因、安非他命類分別係毒品危害防制條例所列管之第
    一級、第二級毒品，此為該條例第二條第二項第一款、第二
    款所明定。按犯毒品危害防制條例第十條之罪（施用毒品罪
    ）者，檢察官應聲請法院裁定，令被告入勒戒處所觀察、勒
    戒，經勒戒處所陳報，認受觀察、勒戒人無繼續施用毒品傾
    向者，應即釋放，並為不起訴之處分；認有繼續施用毒品傾
    向者，即應聲請法院裁定令入戒治處所強制戒治，俟強制戒
    治期滿釋放，再為不起訴之處分。惟依上揭規定觀察勒戒或
    強制戒治執行完畢釋放後，五年內再犯毒品危害防制條例第
    十條之罪（施用毒品罪）者，檢察官即應依法追訴，毒品危
    害防制條例第二十條第一項、第二項、第二十三條第二項分
    別定有明文。
  (二)核被告於初犯施用毒品案件以後之五年以內，分別於96年8
    月15日上午9 時、96年8 月26日上午9 時，再犯施用第一級
    毒品海洛因之行為，均係犯毒品危害防制條例第十條第一項
    之施用第一級毒品罪；於96年8 月14日凌晨1 時、96年8 月
    25日凌晨1 時，再犯施用第二級毒品安非他命類之行為，則
    係犯毒品危害防制條例第十條第二項之施用第二級毒品罪。
    被告先、後持有第一級毒品海洛因、第二級毒品安非他命類
    （安非他命或甲基安非他命）之低度行為，各應分別為施用
    第一級、第二級毒品之高度行為所吸收，均不另論罪。
  (三)查起訴書雖誤繕被告施用毒品之時間、地點，然此業據蒞庭
    檢察官於未變動其社會基本事實同一性之前提下，當庭更正
    如本判決事實欄之所載，此有本院審判筆錄在卷可稽；核此
    更正範圍，亦無礙於原起訴所特定之事實。本於檢察一體之
    原則，本院當以蒞庭檢察官所到庭更正者，為起訴所指之犯
    罪時、地。
  (四)被告查有如本判決事實欄一(二)所載之犯罪科刑及刑之執行情
    形，此有臺灣高等法院被告前案紀錄表在卷可稽，乃於前案
    有期徒刑執行完畢後，五年以內，故意再犯本起最重本刑有
    期徒刑以上之罪，為累犯，應依刑法第四十七條第一項規定
    ，就其所犯各罪分別加重其刑。
  (五)被告所犯上開四罪，犯意各別，行為互殊，應予分論併罰。
  (六)本院審酌被告犯罪之動機、吸食頻率、曾有施用毒品之前科
    仍不知戒除，惟慮及其犯後坦承犯行、所犯乃戕害自己身心
    健康，尚未危及他人等一切情狀，分別量處如主文所示之刑
    ，併定其應執行之刑。末以，犯罪在96年4 月24日以前，且
    所犯復非「中華民國九十六年罪犯減刑條例第三條第一項所
    列各罪且經宣告死刑、無期徒刑或逾有期徒刑一年六月之刑
    」者，方得適用中華民國九十六年罪犯減刑條例第二條第一
    項第三款減其刑期或金額二分之一。茲就本案而論，被告實
    行犯罪之時間，既分別為96年8 月14日、96年8 月15日、96
    年8 月25日、96年8 月26日（詳如前述），則其當與旨揭減
    刑要件不符，而無從邀此減刑之寬典。從而，本案尚不在應
    適用中華民國九十六年罪犯減刑條例第二條第一項第三款規
    定予以減刑之列，併此指明。
  (七)扣案之白色粉末合計3 包（驗餘後淨重合計2.4142公克），
    核屬毒品危害防制條例第二條第一項所列管之第一級毒品海
    洛因，此有交通部民用航空局航空醫務中心97年3 月5 日航
    藥鑑字第0971194 號毒品鑑定書（參見本院卷）、法務部調
    查局96年9 月16日調科壹字第09623068080 號鑑定書各1 紙
    附卷足考；扣案之白色結晶體合計10包（其中2 包，驗餘後
    淨重合計1.9478公克；其餘8 包，毛重合計13.74 公克），
    則屬毒品危害防制條例第二條第二項所列管之第二級毒品甲
    基安非他命，此亦有交通部民用航空局航空醫務中心97年2
    月26日航藥鑑字第0970900 號毒品鑑定書（參見本院卷）、
    臺灣檢驗科技股份有限公司96年9 月19日CH/2007/90232 號
    濫用藥物檢驗報告各1 紙在卷可稽，併同無從與之完全析離
    之分裝袋13只（海洛因部分共計3 只、甲基安非他命部分則
    計10只），均應依毒品危害防制條例第十八條第一項前段規
    定，於所犯各該罪之主文項下併予宣告沒收銷燬。至扣案之
    注射針筒12支，均係一般市售之藥用針筒；扣案之分裝鏟1
    只，則係一般市售之塑膠吸管切割改製而成；扣案之玻璃球
    吸食器1 組，則顯係市售玻璃球佐以塑膠吸管、橡膠、養樂
    多空瓶罐等物切割加裝而成，核均非屬專供施用毒品之器具
    ，此亦均經本院勘驗屬實（參見本院審判筆錄）；兼以併係
    被告所有，供本案犯罪之所用，此亦據被告敘述明確（參見
    本院審判筆錄），爰依刑法第三十八條第一項第二款規定，
    於所犯各該罪之主文項下併予宣告沒收。
  (八)至員警於96年8 月26日下午3 時10分，在被告上址住處搜索
    所併予查扣之電子秤1 個、分裝袋230 個，雖為被告個人所
    有，然與被告施用毒品之本案犯罪尚乏直接關聯，而非被告
    供本案犯罪之所用，此亦均據被告敘明在卷（參見本院審判
    筆錄），是本院當亦俱無隨案併予宣告沒收之法律依據。為
    免疑異，爰特此敘明。
據上論斷，應依刑事訴訟法第二百七十三條之一第一項、第二百
九十九條第一項前段，毒品危害防制條例第二十三條第二項、第
十條第一項、第二項、第十八條第一項前段，刑法第十一條、第
四十七條第一項、第三十八條第一項第二款、第五十一條第五款
，判決如主文。
本案經檢察官甲○○到庭執行職務。
中    華    民    國    97    年    3     月    19    日
                  刑事第四庭法  官  王慧惠
以上正本證明與原本無異。
如不服本判決應於收受本判決後10日內向本院提出上訴書狀，其
未敘述上訴理由者，並得於提起上訴後10日內向本院補提理由書
狀（均須按他造當事人之人數附繕本）「切勿逕送上級法院」。
中    華    民    國    97    年    3     月    19    日
                            書記官  王一芳
附錄論罪法條：
毒品危害防制條例第10條第1 項、第2 項
施用第一級毒品者，處六月以上五年以下有期徒刑。
施用第二級毒品者，處三年以下有期徒刑。


司法院資訊處製作；財團法人民間司法改革基金會備份。
